臺灣臺北地方法院民事判決　　　　　　 95年度簡上字第521號
上　訴　人　佛瑞廣告事業有限公司
法定代理人　丁○○
訴訟代理人　戊○○
被上訴人　　慶豐忠孝大樓管理委員會
法定代理人　甲○○○
訴訟代理人　丙○○
上列當事人間請求回復原狀等事件，上訴人對於中華民國95 年5
月2日本院台北簡易庭95年度北簡字第8045號第一審判決提起上
訴，本院於96年10月3日言詞辯論終結，判決如下：
    主  文
上訴駁回。
第二審訴訟費用由上訴人負擔。
    事  實  及  理  由
一、本件被上訴人起訴主張：門牌號碼臺北市○○○路○段180
    號建築物結構體外牆（下稱系爭建物外牆）為被上訴人受任
    之區分所有權人共有，上訴人於民國89年7月25日與被上訴
    人簽訂媒體承租合約書（下稱系爭契約），約定由上訴人承
    租外牆部分並懸掛如原判決附圖所示之招牌，租金為每年新
    台幣（下同）45萬元，租賃期間自89年9月1日起至94年8月
    30 日止，被上訴人已於租賃期限屆滿前之94年6月24日發函
    通知上訴人，因自行使用之需要，屆期將不再續約，詎租賃
    期限屆滿後，上訴人均不予理會，為此依系爭契約及民法第
    455條、第767條等規定，請求上訴人拆除廣告招牌等物，及
    依民法第179條關於不當得利之規定，自94年9月1日起至回
    復外牆原狀之日止，按月給付被上訴人37,500元之不當利得
    等語。
二、上訴人則抗辯以：依據兩造間合約書第4條約定：「……期
    間屆滿後乙方（指上訴人）有優先續約權……」，而被上訴
    人於租期屆至後，尚有計劃與第三人洽談出租等事宜，依前
    述約定，上訴人自得主張優先續約權，於本院並補稱：兩造
    原本簽約前之洽商過程，有談及租期可達10年，斯時被上訴
    人之代表人亦有同意此租期，係因被上訴人另有考量，於正
    式簽約時才僅記載租期為5年，上訴人簽約後所為架設各該
    廣告之措施，均係以租期為10年之認知為處理，故事實上系
    爭契約租期尚未屆至等語。
三、本件原審對於被上訴人之請求，判決被上訴人全部勝訴，並
    為附條件假執行之宣告，上訴人全部聲明不服，求為廢棄原
    判決，並駁回被上訴人在第一審之訴；被上訴人則求為判決
    駁回上訴。
四、本件被上訴人主張上訴人於89年7月25日承租系爭建物外牆
    設置廣告招牌，兩造訂立系爭契約，約定租金為每年45 萬
    元，系爭契約書所載租賃期間自89年9月1日起至94年8月30
    日止僅5年，及被上訴人於5年期限屆至前之94年6月24日，
    已發函通知上訴人屆期將不再續約，惟自94年8月30日租期
    屆滿後，上訴人迄今仍未依約拆除廣告等事實，業據其提出
    與所述相符之媒體承租合約書、被上訴人94年6月24日函文
    影本等件為證，上訴人對此亦不爭執，堪信被上訴人上開主
    張屬實，雖然上訴人以前詞置辯，惟查：
（一）就上訴人主張與被上訴人間有合意實際上之租期為10年，
      並非如系爭契約書所載5年一事，已為被上訴人所否認，
      且觀諸上訴人所述之情節，縱使簽約前上訴人有提及以10
      年作為租期之事實，於簽約時被上訴人既已表明基於自身
      考量，僅願意以5年租期之方式締約，而另以上訴人有優
      先續約權利之方式簽約，上訴人斯時既仍同意訂約，有前
      述系爭契約書影本之內容可稽，足見兩造締約時所合意之
      租期確為系爭契約書所載5年，上訴人主張實際合意之租
      期為10年，即無足採；至於上訴人聲請傳訊證人乙○○，
      既僅為證明兩造締約前有談及租期為10年之情狀，如前述
      ，上訴人於簽立系爭契約書既明知租期為5年而仍同意締
      約，此本無妨兩造締約時合意之租期係5年之認定，就此
      已無傳訊之必要，併予敘明。
（二）其次，上訴人復辯稱被上訴人嗣後有計畫欲另出租系爭建
      物外牆與第三人南陽實業股份有限公司（下稱南陽公司）
      之行為，依系爭契約第4條約款，上訴人得優先承租等語
      ，依民事訴訟法第277條前段關於當事人主張有利於己之
      事實者，就其事實有舉證責任之規定，上訴人對於被上訴
      人嗣後有欲出租系爭建物外牆與第三人之事實，自應負舉
      證責任，然而，上訴人所指欲證明此情之證人即南陽公司
      員工李冠汶於本院準備程序期日已證述：伊僅知悉系爭建
      物外牆有提供他人懸掛廣告物，因其任職於南陽公司之廣
      告部，公司主管亦曾指派伊了解若欲懸掛廣告之費用若干
      ，伊為此曾向霓虹燈塔之施作廠商詢價，經廠商告知可與
      前手洽商以減少重新施作成本，伊為此曾向上訴人之法定
      代理人丁○○詢問相關事宜，但事後南陽公司並未承租該
      處架設廣告，且期間伊並未曾與上訴人有任何接洽詢問等
      語，依證人李冠汶證述之情節，其既未曾與被上訴人接洽
      承租事宜，此僅說明訴外人南陽公司單方曾有意承租系爭
      建物外牆架設廣告之事實，仍不足以證明被上訴人有計畫
      出租系爭建物外牆與第三人之情事，在上訴人並未能立證
      以實其說之情況下，基於締約自由之原則，系爭契約第4
      條縱有前述關於上訴人有優先承租權之約定，仍未剝奪被
      上訴人在系爭契約屆期後，尚有得決定是否仍續將系爭建
      物外牆出租之自由，亦即上訴人所指之優先締約權，僅在
      被上訴人擬將系爭建物外牆繼續出租他人使用之條件下，
      上訴人始得行使優先承租權，本件被上訴人既已陳明不再
      將系爭建物外牆出租上訴人或其他人，上訴人復未舉證證
      明被上訴人有再行出租系爭建物外牆之計畫甚或實際已予
      出租之行為，上訴人所指依約得主張優先承租之條件並未
      成就，則上訴人據之謂其已得優先承租系爭建物外牆，即
      非有據。因之，於系爭契約約定之94年8月30日租賃期限
      屆滿後，被上訴人請求上訴人依約應拆除系爭建物外牆之
      廣告，返還系爭租賃物，應有理由。
（三）進而，按無法律上之原因而受利益，致他人受損害者，應
      返還其利益，民法第179條定有明文，本件上訴人對於被
      上訴人主張其於租賃期限屆滿後，仍占有使用系爭建物外
      牆一節並不爭執，則其在租賃關係消滅後仍繼續占有使用
      系爭建物外牆，自屬無法律上原因，被上訴人主張依民法
      第179條關於不當得利之規定，上訴人應自94年9月1日起
      至回復系爭建物外牆原狀之日止，且依相當於系爭契約約
      定之每月租金37,500元（450,000÷12＝37,500）計算，
      返還其所受相當於上開租金之不當利得，以被上訴人因之
      所受不能使用系爭建物外牆之損害亦相當於此每月37,500
      元租金而論，尚非無據，是上訴人應自94年9月1日起至回
      復系爭建物外牆原狀之日止，按月給付被上訴人相當於租
      金37,500元計算之不當利得。
五、綜上所述，本件被上訴人依系爭契約及民法第455條、第767
    條等規定，請求上訴人應將系爭建物外牆所懸掛之廣告招牌
    、鐵架及照明設備拆除並回復原狀返還之，並依民法第179
    條關於不當得利之規定，請求上訴人自94年9月1日起至回復
    上開建物外牆原狀之日止，按月給付37,500元之不當利得，
    為有理由，應予准許。又本件係因房屋定期租賃訴訟所為上
    訴人敗訴之判決，依民事訴訟法第389條第1項第3款規定、
    第427條之規，亦應依職權宣告假執行。是則原審判命上訴
    人拆除前述廣告設備，將系爭建物外牆返還與被上訴人，及
    如數給付前開不當利得，並依職權宣告假執行，於法並無違
    誤。上訴意旨指摘原判決不當，求予廢棄改判，為無理由，
    應予駁回其上訴。
六、兩造其餘之攻擊或防禦方法及未經援用之證據，經本院斟酌
    後，認為均不足以影響本判決之結果，自無逐一詳予論駁之
    必要，併此敘明。
七、據上論結，本件上訴為無理由，依民事訴訟法第436條之1第
    3項、第449條第1項、第78條，判決如主文。
中　　華　　民　　國　　96　　年　　10　　月　　17　　日
                 民事第五庭    審判長法　官　翁昭蓉
                  　　　　　　　　　 法  官  胡宏文
                                     法　官　林麗真
以上正本係照原本作成。
本判決不得上訴。
中　　華　　民　　國　　96　　年　　10　　月　　18　　日
                      　             書記官　李承翰
